【裁判字號】    91,上易,1335
【裁判日期】    920206
【裁判案由】    家暴恐嚇
【裁判全文】
臺灣高等法院臺南分院刑事判決            九十一年度上易字第一三三五號    Ｃ
      上  訴  人
      即  被  告  甲  ○  ○
右上訴人即被告因恐嚇案件，不服臺灣臺南地方法院九十一年度易字第八二六號中華
民國九十一年十月二十三日第一審判決（起訴案號：臺灣臺南地方法院檢察署九十一
年度偵字第五九九一號），提起上訴，本院判決如左：
      主      文
上訴駁回。
      事      實
一、甲○○與乙○○係夫妻，二人間具有家庭暴力防治法第三條第一項之家庭成員關
    係，雙方平日感情不睦，致乙○○於民國（下同）八十七年四月二十日即離家出
    走，甲○○因遍尋乙○○未果，竟基於恐嚇乙○○之概括犯意，自八十七年四月
    二十日起至九十年十月六日下午二時止，先後多次以電話方式要求無犯意之丙○○向其姊姊乙○○轉達「若讓我賺錢，就叫人去調查你姐（即乙○○）行蹤，把
    你姐（即乙○○）抓回來」、「要將乙○○抓回來，要讓她死」等語，而以加害
    生命、身體之事，恐嚇乙○○，經丙○○轉告乙○○，致乙○○心生畏懼，危害
    乙○○之安全。
二、案經乙○○告訴由台灣台南地方法院檢察署檢察官偵查起訴。
      理      由
一、訊據上訴人即被告甲○○（下稱被告）固坦承曾於右揭時間打電話予丙○○之事
    實，惟矢口否認有何恐嚇犯行，辯稱：伊係告知丙○○伊父親過世之事，請丙○○轉告，並未恐嚇乙○○，且伊太太血糖高，伊僅要黃慧真轉告乙○○返家吃藥
    云云。
二、惟查：
（一）右揭事實，業據告訴人乙○○迭於檢察官偵訊、原審及本院調查中指訴被告與
      伊結婚後三、四個月開始不和睦了，自八十七年四月二十日伊離家出走後，就
      陸續打電話到伊娘家給伊妹妹說這些話，若讓我賺錢，就叫人去調查你姐姐行
      蹤把你姐（即乙○○）抓回來」、「要將乙○○抓回來，要讓她死」等情歷歷
      ，並經證人丙○○到庭證述明確（見偵查卷第二十頁背面、原審卷第七二至七
      五頁、第九八至一０四頁、本院九十二年一月三日訊問筆錄）。且被告亦因長
      期恐嚇及精神、身體上虐待其妻即告訴人乙○○之事實，令告訴人乙○○不堪
      忍受，提出驗傷診斷書、家庭暴力案件調查紀錄表等為證向原審民事庭請求保
      護令暨離婚，亦經原審先後於九十一年元月三日以九十年度家護字第五０一號
      裁定發給通常保護令、於九十一年四月十六日以九十年度婚字第七一五號受理
      判決准予離婚在案，有各該民事判決、保護令附卷可稽（見原審卷第四八頁、
      第六０頁）。顯見被告確與告訴人乙○○不睦，動輒暴力相向，使告訴人乙○○離家出走，並以將加於身體、生命惡害之事，打電話經由丙○○轉告告訴人
      乙○○，致告訴人心生畏懼，而危害於其安全，亦有證人丙○○於本院之證述
      情節可按（見本院九十二年一月三日之訊問筆錄第四、五頁）。
（二）又參以被告於原審所自承：伊曾打電話給丙○○要其轉告乙○○伊父親過世，
      亦曾於九十年十月五日伊毆打乙○○後翌日打電話給丙○○，詢問乙○○之情
      形如何，有無受傷，．．等語（見原審卷第八三頁、九十一年九月十九日訊問
      筆錄），被告確有因無法聯繫告訴人乙○○，而以電話要證人丙○○轉告告訴
      人乙○○之情事甚明，而上開方式核與證人丙○○所述被告恐嚇之方式相符，
      益見告訴人乙○○指訴及證人丙○○證述係真實無訛。
（三）被告雖以前詞為辯，並於原審提出其與證人丙○○對話之電話錄音譯文為證，
      且經原審質之證人丙○○，亦證稱：有（通過上開電話），但被告目的是希望
      伊告訴伊姐姐她公公過世，要她回去看看等語（詳原審卷第一百頁、九十一年
      十月九日審判筆錄），然被告因不知其妻去向，打探之電話豈僅一通與丙○○
      上開錄音之電話？且徵諸被告將其與證人丙○○之電話對話內容錄音，動機已
      有可疑，又被告自承曾打過數次電話予證人丙○○（見原審卷第八二、八三頁
      ），證人丙○○則稱有十次以上（見原審卷第九九頁、本院九十二年一月三日
      訊問筆錄第五頁），被告所提上開電話錄音譯文，亦無法證明被告並未以電話
      恐嚇告訴人乙○○，無從資為有利於被告之認定。
（四）綜上所述，被告所辯，顯係事後畏罪卸責之詞，不足採信。本件事證已臻明確
      ，被告之犯行洵堪認定，應依法論科。
三、按被告甲○○與乙○○二人係家庭暴力防治法所謂之家庭成員關係，家庭成員間
    實施身體或精神上不法侵害之行為者，均屬家庭暴力，而家庭成員間故意實施家
    庭暴力行為而成立其他法律所規定之犯罪，則成立家庭暴力罪，家庭暴力防治法
    第三條第一款、第二條第一項、第二項分別定有明文。本件被告所為恐嚇乙○○
    ，核係犯上開規定之家庭暴力罪，應成立刑法第三百零五條之恐嚇罪。被告委由
    無犯意之被害人之妹丙○○轉告將加惡害之恐嚇言詞予被害人乙○○，屬間接正
    犯。又被告多次犯行，時間緊接，觸犯構成要件相同之罪名，顯係基於概括犯意
    反復而為，應依連續犯規定論以一罪，並加重其刑。
四、原審以被告事證已臻明確，因予適用刑法第三百零五條、第五十六條、第四十一
    條第一項前段，罰金罰鍰提高標準條第一條前段、第二條，審酌被告之犯罪動機
    、目的、手段、恐嚇之行為對乙○○所造成之危害、犯罪後態度等一切情狀，量
    處有期徒刑三月，並諭知易科罰金之折算標準，以資懲儆。核其認事用法俱無不
    合，量刑亦稱妥適。被告上訴意旨猶執陳詞否認犯罪，空言指摘原判決不當，請
    求撤銷原判決，並無可取，為無理由，應予駁回。
據上論結，應依刑事訴訟法第三百六十八條，判決如主文。
本案經檢察官林炎昇到庭執行職務。
中    華    民    國      九十二      年      二      月      六        日
                                  臺灣高等法院臺南分院刑事第三庭
                                      審判長法官  黃    崑    宗
                                            法官  葉    居    正
                                            法官  莊    俊    華
右正本證明與原本無異。
不得上訴。
                                      法院書記官  廖    明    娟
中    華    民    國      九十二      年      二      月     十一       日
附錄法條：
刑法第三百零五條：以加害生命、身體、自由、名譽、財產之事，恐嚇他人致生危害
                  於安全者，處二年以下有期徒刑、拘役或三百元以下罰金。


司法院資訊處製作；財團法人民間司法改革基金會備份。
